臺灣高等法院民事裁定
110年度抗字第1330號
抗  告  人  簡懋彥  
上列抗告人因與相對人台灣電力股份有限公司桃園區營業處間請
求返還土地等事件，對於中華民國110年10月4日臺灣桃園地方法
院110年度訴字第1953號裁定，提起抗告，本院裁定如下：
    主  文
原裁定廢棄。
    理  由
一、抗告意旨略以：伊所提返還土地訴訟，其訴訟標的價額應依
　　本院108年度上易字第939號民事確定判決主文第2項應拆除
    之如上開判決附圖一編號1531⑴龍東分線＃55低1電線桿（B31
    17CB03，面積0.07平方公尺）及編號1531⑵龍東分線＃55低2
    電線桿（B3117BB83，面積0.07平方公尺）（下稱系爭電線
    桿）占有土地之價額即新臺幣（下同）7,486元核定之，原
    法院命伊繳納以訴訟標的金額4,453,731元核定之裁判費45,
    154元，復以伊未依限繳納駁回伊之訴訟，顯有違誤，為此
    提起本件抗告，請求廢棄原裁定等語。
二、按訴訟標的之價額，由法院核定。核定訴訟標的之價額，以
    起訴時之交易價額為準；無交易價額者，以原告就訴訟標的
    所有之利益為準。民事訴訟法第77條之1第1項、第2項定有
    明文。復按提起民事訴訟，應依民事訴訟法第77條之13規定
    繳納裁判費，此為必須具備之程式。末按原告之訴有起訴不
    合程式或不備其他要件情形者，法院應以裁定駁回之，但其
    情形可以補正者，審判長應定期間先命補正，同法第249條
    第1項第6款規定甚明。
三、本件抗告人於原法院對相對人起訴請求返還土地事件，其訴
    之聲明為：相對人應將系爭電線桿拆除（原法院卷第15頁）
    ，顯非金錢給付訴訟，故法院應依職權核定訴訟標的價額。
    而系爭電線桿分別占有桃園市○○區○○段0000○000000地號土
    地（下逕以地號稱之）各0.07平方公尺（原法院卷第23頁）
    ，1353地號、1353-1地號土地之公告現值分別為1平方公尺3
    6,446元、70,500元（參原法院卷第7、8頁之土地登記第一
    類謄本），故抗告人主張本件訴訟標的價額應依系爭電線桿
    占有系爭土地面積換算之公告現值即7,486元（計算式：70,
    500元×0.07＋36,446元×0.07=7,486元）核定之，尚非無據。
    原法院未依法正確核定本件訴訟標的價額，逕於民國110年8
    月25日裁定命抗告人應於10日內繳納依訴訟標的金額4,453,
    731元應徵之第一審裁判費45,154元（下稱補費裁定，原法
    院卷29頁），即有違誤。雖卷內似未有抗告人依補費裁定教
    示欄「如對本裁定核定之訴訟標的價額抗告，須於裁定送達
    後10日內向本院提出抗告狀，並繳納抗告裁判費新台幣1,00
    0元」之記載提起抗告之事證，惟補費裁定中並未核定訴訟
    標的價額，僅有訴訟標的金額，抗告人無從對不存在之訴訟
    標的價額核定提起抗告。是原法院未核定本件訴訟標的價額
    ，並依核定之訴訟標的價額命抗告人補繳第一審裁判費，核
    與民事訴訟法第249條第1項但書規定尚有未合。綜上，原法
    院以抗告人未遵期補繳第一審裁判費45,154元，依民事訴訟
    法第249條第1項第6款規定裁定駁回抗告人之訴，尚有未洽
    ，抗告意旨指摘原裁定不當、聲明廢棄，為有理由，應由本
    院將原裁定廢棄，發回原法院另為妥適處理。
四、據上論結，本件抗告為有理由，爰裁定如主文。 
中　　華　　民　　國　　110 　年　　11　　月　　23　　日
                民事第二庭
                        審判長法  官  陳容正
                              法  官  紀文惠
                              法  官  劉素如
正本係照原本作成。
不得再抗告。
中　　華　　民　　國　　110 　年　　11　　月　　23　　日

　　　　　　　　　　　　　    書記官  林宗勳